【裁判字號】    92,訴,95
【裁判日期】    920603
【裁判案由】    第三人異議之訴
【裁判全文】
臺灣屏東地方法院民事判決  九十二年度訴字第九五號
    原      告  乙○○
                丙○○
    訴訟代理人  丁○○
    被      告  甲○○
右當事人間第三人異議之訴事件，本院判決如左：
    主      文
本院民國九十一年度執字第一七四四八號就坐落屏東縣萬丹鄉○○段第五六○地號土
地上如附圖所示Ｃ部分鐵架蓋鐵皮房所為之強制執行程序應予撤銷之判決。
原告其餘之訴駁回。
訴訟費用由原告乙○○負擔二分之一，由原告丙○○負擔十分之四，其餘由被告負擔
。
    事實及理由
一、原告起訴主張：坐落屏東縣萬丹鄉○○段第五六○地號土地上磚鐵架蓋石棉瓦豬
    舍（如附圖所示ＣＤ部分，以下簡稱Ｃ、Ｄ建物）及鐵架鐵皮倉庫（如附圖所示
    Ｅ，以下簡稱Ｅ建物）及涼棚（如附圖所示Ｆ部分，以下簡稱Ｆ建物）等未辦保
    存登記建物為原告乙○○及丙○○共有。被告竟以訴外人許文虎為債務人，聲請
    本院以民國九十一年執字第一七四四八號就前開建物為強制執行。為此爰依強制
    執行法第十五條規定，提起本件第三人異議之訴，聲明求為：本院九十一年度執
    字第一七四四八號就坐落屏東縣萬丹鄉○○段第五六○地號土地上Ｃ、Ｄ、Ｅ、
    Ｆ部分建物所為之強制執行程序應予撤銷之判決。
二、被告則以：ＣＤＥＦ建物均為訴外人許文虎出資建築，故請求駁回原告之訴。
三、按第三人就執行標的物有足以排除強制執行之權利者，得於強制執行程序終結前
    ，向執行法院對債權人提起異議之訴，強制執行法第十五條定有明文。又強制執
    行法第十五條所謂就執行標的物有足以排除強制執行之權利者，係指對於執行標
    的物有所有權、典權、留置權、質權存在情形之一者而言（最高法院六十八年台
    上字第三一九○號判例參照）。本件原告二人主張ＣＤＥＦ為原告所共有，被告
    則否認。按違章建築依法雖不得為保存登記及所有權移轉登記，惟違章建築之所
    有權仍由原始建築人取得。是本件之爭點厥為原告二人究否為系爭建物之原始建
    築人？經查：
  (一)Ｃ建物為鐵架蓋鐵皮房，六十六年至八十年間原為牛舍，原告丙○○於八十年間
    出資委由新益企業社拆除牛舍改建，有證人柳日新於本院九十二年三月二十日審
    理時結證屬實，並有崙頂村村長開具之證明書可證，應堪信為真實。被告雖以許
    文虎於八十五年間與訴外人郭坤星所訂立之抵押權設定契約書，記載地上物同為
    借款擔保範圍，故抗辯地上建物應為許文虎所出資建築，然抵押權設定契約書係
    依許文虎與郭坤星之約定而記載，尚不能據此即認Ｃ建物為許文虎出資建築。故
    Ｃ建物為丙○○所有應屬無疑。
  (二)Ｄ建物為磚造鐵架蓋石棉瓦豬舍，原告二人先於起訴時主張係六十六年間所建造
    ，為丙○○所有。嗣乙○○於本院九十二年二月二十七日審理時改稱是在六十六
    年由伊與丙○○、許文欽、許文虎及許文武共同參與建圍牆，用鐵片圍起來成豬
    舍，材料為伊父親為了興建豬舍前之房屋所購買，故Ｄ建物為原告二人共有，現
    由丙○○使用云云。丙○○則主張豬舍已建築十餘年，由伊與乙○○、許文欽、
    許文武出資請新益企業社搭建，許文虎則因經營早餐生意而未參與云云。原告非
    但前後主張不一致，且原告二人於本院審理時所述無論於時間、出資之人及方法
    亦屬南轅北轍，故原告二人之主張，要屬不可採信。此外原告復未能舉證證明Ｄ
    建物為原告二人所出資興建或由丙○○所出資建築，難認Ｄ建物為原告二人所共
    有，亦難認為乙○○或丙○○單獨所有。
  (三)ＥＦ建物部分，乙○○於本院九十二年三月二十日審理時主張是許文虎出資興建
    ，邀渠等共同養豬。丙○○則主張是許文虎與其一起興建，原告二人所述不相一
    致，已屬無法採信。且原告復未能舉證證明丙○○及乙○○共同出資興建或由丙
    ○○或乙○○單獨出資興建，亦難認ＥＦ建物為原告二人所共有或任一原告所單
    獨所有。
四、綜上所述，Ｃ建物為丙○○所有，ＤＥＦ建物難認係原告二人所共有，亦非任一
    原告單獨所有，依照前開法條及判例說明，丙○○就Ｃ建物自得以其所有權人之
    地位排除強制執行。乙○○就Ｃ建物及原告二人就ＤＥＦ建物則無排除強制執行
    之權利。從而，原告丙○○求為將本院九十一年執字第一七四四八號強制執行事
    件，就坐落屏東縣萬丹鄉○○段五○六地號土地上Ｃ建物所為之強制執行程序予
    以撤銷之判決，核屬有據，應予准許。原告二人其餘之訴則非有據，應予駁回。
據上論結，原告之訴為一部為有理由，一部為無理由，依民事訴訟法第七十九條、第
八十五條第一項但書，判決如主文。
中      華      民      國    九十二    年      六      月      三      日
                                    臺灣屏東地方法院民事第一庭
~B審判長法官  羅心芳
~B法      官  許蓓雯
~B法      官  周群翔
右為正本係照原本作成。
如不服本判決，應於收受送達後二十日內向本院提出上訴書狀（均須按他造當事人之
人數附繕本）。
~B法院書記官  劉淑蓉
中      華      民      國    九十二    年      六      月      三      日


司法院資訊處製作；財團法人民間司法改革基金會備份。
